【裁判字號】    88,竹小,315
【裁判日期】    890114
【裁判案由】    給付票款
【裁判全文】
臺灣新竹地方法院民事判決  八十八年度竹小字第三一五號
    原      告  乙○○
    被      告  甲○○
右當事人間給付票款事件，本院判決如左：
    主      文
被告應給付原告新台幣柒萬元及自民國八十七年九月七日起至清償日止按年息百分之
六計算之利息。
原告其餘之訴駁回。
訴訟費用新台幣壹仟貳佰肆拾陸元由被告負擔十分之七，餘由原告負擔。
本判決第一項得假執行。
原告其餘假執行之聲請駁回。
    事實及理由
一、原告之聲明：求為判決被告應給付原告新台幣（下同）十萬元及自民國（下同）
    八十七年九月七日起至清償日止按年息百分之六計算之利息。
二、事實摘要：
    原告主張執有訴外人趙麗琴簽發，並由被告背書之發票日八十七年八月七日，到
    期日八十七年九月七日，面額十萬元之免除作成拒絕證書本票一紙（下稱系爭本
    票），詎於到期日八十七年九月七日為付款之提示，卻未獲支付，依據票據法第
    三十九條準用同法第二十九條規定，被告自應擔保票款之支付，惟經向被告催討
    ，被告均置之不理，爰依票據背書人責任之法律關係請求被告如數清償，並自到
    期日起即八十七年九月七日起至清償日止按法定週年利率年息百分之六計算之遲
    延利息；又訴外人即發票人趙麗琴僅曾於前開本票到期後清償共計三萬元之前開
    票款，其中五次係經由訴外人方國彬轉交各五千元，另一次五千元則係以匯款方
    式匯寄，並非被告辯稱已由訴外人趙麗琴清償五萬三千元等情。被告則以其雖為
    系爭本票之背書人，惟該本票之票款業經發票人趙麗琴清償五萬三千元，亦即自
    八十七年九月至八十八年元月，每月清償三千元，均由趙麗琴託由訴外人方國彬
    轉交原告，另八十八年二月亦經由方國彬轉交共八千元予原告，八十八年三月至
    同年六月之期間，每月亦經由方國彬轉交原告五千元，八十八年七月間亦託由方
    國彬之母轉交五千元予原告，另八十八年八月間則係以匯款方式清償五千元，故
    原告自不得向其請求清償系爭本票之全部票款及法定遲延利息等情置辯。
三、法院之判斷：
（一）原告主張其執有訴外人趙麗琴所簽發並由被告背書之系爭本票一紙，然屆到期
      日經提示不獲付款之事實，業據提出與所述相符之本票一紙為證，被告就此部
      分事實亦不爭執，惟辯稱前開票款於到期日過後，發票人趙麗琴有陸續清償共
      計五萬三千元云云，是本件所應探究者為系爭本票之票據債務是否有因發票人
      趙麗琴為部分清償而就該部分票據債務發生消滅之事實。
（二）查被告辯稱系爭本票之票款業經發票人趙麗琴自八十八年三月至八十八年八月
      按月清償五千元，總計清償三萬元範圍部分之事實，除據證人趙麗琴證明屬實
      外，亦為原告所自認，是就系爭本票票款已清償三萬元範圍部分，被告之抗辯
      即屬可採，而就該部分票據債務自已發生清償而消滅之法律效果，原告自無從
      仍就該部分票款為請求。
（三）至被告除前開已清償三萬元之事實外，另辯稱訴外人即發票人趙麗琴復於八十
      七年九月至八十八年元月按月清償三千元，另八十八年二月清償八千元，共計
      另清償二萬三千元云云，固提出訴外人趙麗琴書寫之清償票款說明一份為證，
      證人趙麗琴亦證稱前開二萬三千元均係陸續託由訴外人方國彬轉交原告云云；
      惟原告就此部分另外尚有清償二萬三千元之事實則予以否認，主張前開已清償
      之三萬元，其中二萬五千元係由訴外人方國彬分五次轉交，每次五千元，另趙
      麗琴有匯款五千元，亦即其僅收到三萬元，此外並未再收到任何系爭票款之清
      償等情。查證人趙麗琴係系爭本票之發票人，就本票之清償與否自具有相當之
      利害關係，是其證述茍無相當之證明，其前開證述及所提出清償票款說明之是
      否屬實已非無疑；且查證人方國彬證稱趙麗琴固曾有託其本人或其母親轉交系
      爭本票部分票款予原告，惟連同趙麗琴交予其母親部分前後共五次，每次均為
      五千元，亦即總共收到二萬五千元，其收到後亦有轉交原告，除此之外並未收
      到趙麗琴所稱另外總計二萬三千元之款項等情，益證證人趙麗琴之前開證述尚
      難信採。且證人趙麗琴係證稱前開另外清償之二萬三千元，乃自八十七年九月
      至八十八年元月，每月清償三千元，均託由訴外人方國彬轉交原告，另八十八
      年二月亦經由方國彬轉交共八千元予原告云云；則依證人趙麗琴前開所述，訴
      外人方國彬僅係受其委託將前開積欠之部分票款清償，亦即方國彬僅係受其委
      任處理轉交前開積欠借款之事務，是其前開有關除清償三萬元之外另有交付方
      國彬二萬三千元轉交原告之證述縱令屬實，因被告並未能舉證證明方國彬已將
      該部分款項轉交原告，而原告亦否認有收到該部分清償票款之事實，則至多僅
      能認為方國彬未將該部分款項轉交，亦即此僅係方國彬違反前開委任契約而應
      負相關損害賠償責任之問題，就該部分二萬三千元交付方國彬之事實並無從發
      生系爭本票債務清償之效果，是被告前開就除三萬元以外另有清償二萬三千元
      之系爭票款債務之所辯自不足採。
（三）按背書人應照匯票文義擔保承兌及付款，此觀票據法第三十九條準用同法第二
      十九條第一項之規定自明；又上開規定，於本票亦準用之，同法第一百二十四
      條亦定有明文。本件被告為系爭本票之背書人，自當依本票文義負付款之責，
      惟依前述，系爭本票之票據債務既已清償三萬元，而就該部分票據債務發生消
      滅之效果，從而原告請求被告給付在七萬元範圍及該部分金額自到期日即八十
      七年九月七日起清償日止按法定利率年息百分之六計算之利息，即屬有據，應
      予准許，至逾上開範圍部分，則屬無據，應予駁回。
（四）本件係命清償票據上債務之判決，且係為被告部分敗訴之小額訴訟判決，就被
      告敗訴部分應依職權宣告假執行。至原告敗訴部分，其促本院依職權為假執行
      宣告之聲請，即失所依附，應併予駁回。
四、據上論結，原告之訴為有一部有理由，一部無理由，爰依民事訴訟法第四百三十
    六條之二十三、第四百三十六條第二項、第七十九條但書、第四百三十六條之十
    九第一項、第四百三十六條之二十、第三百八十九條第一項第四款，判決如主文
    。
中      華      民      國    八十九    年      一      月      十四    日
                                  臺灣新竹地方法院新竹簡易庭
~B法      官  李承訓
右為正本係照原本作成。
如對本判決上訴，非以其違背法令為理由不得為之，且須於判決送達後廿日內以上訴
狀記載上訴理由向本院提出上訴狀。
~B法院書記官  蔡雅蕾
中      華      民      國    八十九    年      一      月      十四    日


司法院資訊處製作；財團法人民間司法改革基金會備份。
